臺灣高等法院高雄分院民事裁定　九十一年度再字第五二號
　　　聲　請　人　甲○○
右聲請人因與相對人聯信商業銀行股份有限公司間請求損害賠償聲請訴訟救助事件，
對於中華民國九十一年五月十七日本院九十一年度抗字第四○八號所為確定裁定，聲
請再審，本院裁定如左：
      主      文
聲請駁回。
聲請訴訟費用由聲請人負擔。
　　理　　由
一、本件再審聲請意旨略以：按所謂「釋明」是使法院信其大概如此即可，非如證明
    要確信；且依民事訴訟法第一０七條第二項規定，認定有無資力時，應斟酌當事
    人及其共同生活親屬基本生活之需要；又依最高法院二十九年抗字第一七九號判
    例所示，當事人雖有財產而不能自由處分者，即為無資力支出訴訟費用。故原確
    定裁定似乎有民事訴訟法四百九十六條第一項第一款適用法規顯有錯誤及不適用
    法規之違法云云。
二、按當事人因無資力支出訴訟費用而聲請訴訟救助者，依民事訴訟法第一百零九條
    第二項、第二百八十四條之規定，應提出能即時調查之證據，以釋明有請求救助
    之事由。又法院調查聲請人是否無資力支出訴訟費用，專就聲請人提出之證據為
    之，如聲請人並未提出證據，或依其提出之證據，未能信其無資力支出訴訟費用
    之主張為真實，即應將其聲請駁回，並無派員調查之必要。最高法院二十六年滬
    抗字第三四號著有判例。經查原確定裁定以聲請人聲請訴訟救助，依聲請人所提
    之文件不足以釋明其無資力支付訴訟費用，而維持前訴訟程序之第一審法院駁回
    聲請之裁定，駁回其抗告，依上說明，並無適用法規顯有錯誤及不適用法規之情
    事。又原確定裁定另以聲請人綜合所得稅各類所得資料清單上記載八十九年間有
    五十二萬五千八百六十四元之薪資收入，聲請人復自承領有資遣費，並主張其投
    資其弟在大陸地區之生意，如相對人准其刷卡前往籌備一切事宜，可獲利不只億
    元，認聲請人與其弟之投資額非小，憑以認定聲請人所提證據不足以釋明其無資
    力支付訴訟費用。實已斟酌聲請人之薪資收入、資遣費及投資利潤，足供聲請人
    及其共同生活親屬基本生活之需要，並已斟酌聲請人所有之財產非屬不能自由處
    分之財產。聲請人主張原確定裁定似乎有民事訴訟法四百九十六條第一項第一款
    適用法規顯有錯誤及不適用法規之違法云云，顯有誤會。再審聲請意旨，指摘原
    確定裁定不當，聲明廢棄，非有理由。
三、據上論結，本件聲請為無理由，依民事訴訟法第五百零七條、第五百零二條第二
    項、第九十五條、第七十八條，裁定如主文。
中　　　華　　　民　　　國　　九十一　　年　　　六　　　月　　二十一　　日
                                      臺灣高等法院高雄分院民事第三庭
~B1審判長法官　張國彬
~B2　　　法官　張明振
~B3　　　法官　徐文祥
右為正本係照原本作成。
不得再抗告。
中　　　華　　　民　　　國　　九十一　　年　　　六　　　月　　二十一　　日
~B法院書記官　黃一秋
